【裁判字號】    89,台上,2250
【裁判日期】    890427
【裁判案由】    違反麻醉藥品管理條例
【裁判全文】
最高法院刑事判決                              八十九年度台上字第二二五○號
    上 訴 人即
    被告之配偶  乙○○
    被      告  甲○○
    選任辯護人  賴思達律師
右上訴人因被告違反麻醉藥品管理條例案件，不服台灣高等法院台中分院中華民國八
十八年十二月二十八日第二審更審判決（八十八年度上更(一)字第二○四號，起訴案號
：台灣南投地方法院檢察署八十五年度偵字第一六六二號），提起上訴，本院判決如
左：
    主  文
原判決撤銷，發回台灣高等法院台中分院。
    理  由
本件原判決認定被告甲○○意圖營利並基於概括之犯意，自民國八十四年十二月間起
，在其南投縣南投市鄉二五○巷內（即包尾）之租住處，以新台幣（下同）一千
元至二千元不等之代價，連續售賣化學合成麻醉藥品安非他命予陳振鐘三次。又承同
一概括犯意，於八十五年一月間亦在上址住處，以二千元之代價售賣安非他命一小包
予張怡君，而從中牟利等情。因而撤銷第一審判決，改判仍論處被告連續非法販賣化
學合成麻醉藥品罪刑（累犯）。固非無見。惟查：(一)麻醉藥品管理條例第十三條之一
第二項第一款之非法販賣化學合成麻醉藥品罪，係以行為人有營利之目的（意思），
而販入或賣出化學合成麻醉藥品，或二者兼而有之者為構成要件。故行為人主觀上有
無此項犯罪（營利意思）之目的條件，自應於事實欄內詳為記載，然後於理由內說明
其憑以認定之證據，始為合法。又，該條項之罪，復須所販賣之物，確屬同條例第二
條第四款規定所稱之化學合成麻醉藥品及其製劑，方為相當。至是否確屬化學合成麻
醉藥品，則應依嚴格證明認定之。原判決論處上訴人非法販賣化學合成麻醉藥品罪刑
，其事實欄雖記載被告有營利之意圖，然理由內卻僅以販賣安非他命法定本刑為五年
以上，被告自無可能甘冒重刑，無償供給安非他命，並未詳細敘明有何利益，作為此
項認定所憑之證據及理由，自有判決理由不備之違法。又未於判決內述認定被告所
售賣與陳振鐘、張怡君之物，何以確屬化學合成麻醉藥品安非他命之證據。則縱其曾
售賣物品與人不虛，但究屬何物﹖仍欠明瞭，遽繩以該條項之罪，自嫌速斷。(二)陳振
鐘於偵查中雖供述八十四年底或今年初向被告買過二、三次，每次一、二千元（見偵
查卷八十五年十月十八日偵訊筆錄），而於原審調查時則供述「他叫我向他朋友捧場
買過二、三次」（見原審卷第四十七頁倒數第一、二行），若陳振鐘於原審之供述為
可採，被告似與其友人共同販賣，原判決未詳細勾稽，亦有未合。(三)張怡君於警訊時
供述伊向被告表明欲購買安非他命，被告表示身邊沒有，但可以幫忙調到，伊即交付
被告二千元，被告馬上打電話後，即有一不詳姓名男子至被告家，被告即交付伊安非
他命一包（見偵查卷張怡君警訊筆錄第一頁背面、第二頁），如張怡君所供屬實，被
告此部份之行為得否論以販賣安非他命罪責，亦待研求。原判決就此有利於被告之證
據，未予詳查，逕為被告不利之判斷，同有應於審判期日調查之證據而未予調查之違
法。以上或為上訴意旨所指摘，或為本院得依職權調查之事項，應認原判決仍有發回
更審之原因。
據上論結，應依刑事訴訟法第三百九十七條、第四百零一條，判決如主文。
中      華      民      國    八十九    年      四      月    二十七    日
                              最高法院刑事第六庭
                                  審判長法官  紀  俊  乾
                                        法官  黃  正  興
                                        法官  陳  東  誥
                                        法官  張  春  福
                                        法官  韓  金  秀
      右正本證明與原本無異
                                              書  記  官
中      華      民      國    八十九    年      五      月      二      日


司法院資訊處製作；財團法人民間司法改革基金會備份。
